---
title: "Klasyfikacja przy użyciu regresji liniowej"
author: "Mateusz Skuza"
date: "2025-05-30"
output: 
  pdf_document: 
    toc: true
    number_sections: true
    keep_tex: true
    dev: cairo_pdf
    latex_engine: xelatex
lang: "pl"
header-includes:
   - \usepackage{graphicx}
   - \usepackage{float}
   - \usepackage{polyglossia}
   - \setdefaultlanguage{polish}
   - \renewcommand{\contentsname}{Spis treści}
   - \usepackage{float}
---


```{r setup, include=FALSE}
knitr::opts_chunk$set(warning=FALSE, fig.width = 8, cache=TRUE, echo = FALSE) 
```


# Wstęp 

Wykorzystujemy zbiór danych `iris` z pakietu `datasets`, zawierający wyniki pomiarów uzyskanych dla trzech gatunków irysów (tj. `setosa`, `versicolor` i `virginica`), który został udostępniony przez Ronalda Fishera w roku 1936.
Pomiary dotyczą długości oraz szerokości dwóch różnych części kwiatu – działki kielicha (`Sepal Length`, `Sepal Width`) oraz płatka (`Petal Length`, `Petal Width`). Pomiary zostały oznaczone skrótowo jako :

  * `SL` (`Sepal Length`), 
  * `SW` (`Sepal Width`),
  * `PL` (`Petal Length`), 
  * `PW` (`Petal Width`).

Analizowane dane mają *K* = `r length(unique(iris$Species))` klasy, oraz *p* =  `r ncol(iris[, 1:4])` zmienne objaśniające,  tworzące wektor cech **X** = *(SL, SW, PL, PW)*.

# Podział danych na zbiór uczący i testowy

```{r, echo=FALSE, warning=FALSE, message=FALSE, cache=TRUE}
data(iris)

#losowy podział danych na zbiór uczący i testowy
set.seed(123)
liczba_danych <- nrow(iris)
indeksy_zbior_uczacy <- sample(1:liczba_danych, 5/6*liczba_danych)

zbior_uczacy <- iris[indeksy_zbior_uczacy, ]

zbior_testowy <- iris[-indeksy_zbior_uczacy, ]
```

Dane są losowo podzielone na część uczącą i testową w proporcji: 

  * 5/6  - zbiór uczący,
  * 1/6 - zbiór testowy.
  
Dzięki temu uzyskane zostały dwa niezależne podzbiory, które posłużą do analizy danych.

# Konstrukcja klasyfikatora i wyznaczenie prognoz

Do skonstruowania klasyfikatora oraz wyznaczenia prognoz zostały utworzone trzy oddzielne modele regresji liniowej, które przewidują przynależność w skali 0-1. Modele zostały utworzone przy użyciu funkcji `lm()`.  Za pomocą modeli wyznaczone zostały prawdopodobieństwa przynależności do każdej z klas obiektów ze zbiorów uczącego oraz testowego, przy czym dla każdego obiektu została przypisana klasa z najwyższym prawdopodobieństwem. Wyniki predykcji zostały zilustrowane na poniższych wykresach: 

```{r, echo=FALSE, warning=FALSE, message=FALSE, cache=TRUE}

# tworzenie zmiennych wskaźnikowe (0-1) dla klas w zbiorze uczącym
Y1 <- as.numeric(zbior_uczacy$Species=="setosa")
Y2 <- as.numeric(zbior_uczacy$Species=="versicolor")
Y3 <- as.numeric(zbior_uczacy$Species=="virginica")

irysy1 <- cbind(zbior_uczacy[,1:4],Y1)
irysy2 <- cbind(zbior_uczacy[,1:4],Y2)
irysy3 <- cbind(zbior_uczacy[,1:4],Y3)

# dopasowanie K=3 niezależnych modeli regresji liniowej na zbiorze uczącym
model1 <- lm(Y1~., data=irysy1)
model2 <- lm(Y2~., data=irysy2)
model3 <- lm(Y3~., data=irysy3)

#prognozy prawdopodobieństwa dla zbioru uczącego
pred1.lm  <- predict(model1, irysy1)
pred2.lm  <- predict(model2, irysy2)
pred3.lm  <- predict(model3, irysy3)

# prognozowane etykietki klas dla zbioru uczącego
pred <- rep(1, length(pred1.lm) )
pred[pred2.lm > pmax(pred1.lm,pred3.lm)[1:length(pred2.lm)]] <- 2
pred[pred3.lm > pmax(pred1.lm,pred2.lm)[1:length(pred3.lm)]] <- 3
prognozy_ucz <- factor(pred, levels = 1:3, labels = levels(iris$Species))

#prognozy prawdopodobieństwa dla zbioru testowego
pred1_test.lm <- predict(model1, zbior_testowy[,1:4])
pred2_test.lm <- predict(model2, zbior_testowy[,1:4])
pred3_test.lm <- predict(model3, zbior_testowy[,1:4]) 

# prognozowane etykietki klas dla zbioru testowego  
pred_test <- rep(1, length(pred1_test.lm))
pred_test[pred2_test.lm > pmax(pred1_test.lm, pred3_test.lm)[1:length(pred2_test.lm)]] <- 2
pred_test[pred3_test.lm > pmax(pred1_test.lm, pred2_test.lm)[1:length(pred3_test.lm)]] <- 3
prognozy_test <- factor(pred_test, levels = 1:3, labels = levels(iris$Species))

dokladnosc_ucz <- mean(prognozy_ucz == zbior_uczacy$Species)  
dokladnosc_test <- mean(prognozy_test == zbior_testowy$Species)

par(mfrow = c(1, 2))

# macierz prawdopodobienśtw dla zbioru uczącego
Y.hat_ucz <- cbind(pred1.lm, pred2.lm, pred3.lm)

# wykres dla zbioru uczącego
matplot(Y.hat_ucz, main="Prognozy - zbiór uczący" ,xlab="id", ylab="Prawdopodobieństwo", ylim=c(-0.5,2))
abline(v=c(50,100), lty=2, col="gray")

# macierz prawdopodobienśtw dla zbioru testowego
Y.hat_test <- cbind(pred1_test.lm, pred2_test.lm, pred3_test.lm)

# wykres dla zbioru testowego
matplot(Y.hat_test, main="Prognozy - zbiór testowy" ,xlab="id", ylab="Prawdopodobieństwo", ylim=c(-0.5,2))
abline(v=c(50,100), lty=2, col="gray")
legend(x="topright", legend=paste(1:3,levels(iris$Species)), col=1:3, text.col=1:3, bg="azure2")
```
Dokładność klasyfikacji wyniosła `r round(dokladnosc_ucz*100, 2)`% na zbiorze uczącym i `r round(dokladnosc_test*100, 2)`% na testowym, co pokazuje skuteczność klasyfikatora opartego na regresji liniowej.

# Ocena jakości modelu

## Macierz pomyłek

Aby ocenić ile obiektów poszczególnych klas zostało przewidzianych przez klasyfikator poprawnie a ile błędnie, zostaną wykorzystane macierze pomyłek:

```{r, echo=FALSE, warning=FALSE, message=FALSE, cache = TRUE}
library(dplyr)
library(knitr)
library(kableExtra)

#macierz pomyłek dla zbioru uczącego 
macierz_pomylek_ucz <- table(Rzeczywiste = zbior_uczacy$Species,  Prognozowane = prognozy_ucz)
macierz_pomylek_ucz %>%
  kbl(caption = "Macierz pomyłek dla zbioru uczącego",
      format = "latex", digits = 2) %>%
  kable_styling(latex_options = "HOLD_position")

#błąd klasyfikacji dla zbioru uczącego 
blad_klasyfikacji_ucz <- 1 - dokladnosc_ucz

```
Na podstawie macierzy pomyłek utworzonej dla zbioru uczącego widać, że:

  * wszystkie 41 obiektów klasy `setosa` zostało poprawnie przewidzianych, 
  * 25 obiektów klasy `versicolor` zostało poprawnie przewidzianych, natomiast 14 obiektów tej klasy zostało błędnie sklasyfikowane jako `virginica`, 
  * 41 obiektów klasy `virginica` zostało poprawnie przewidzianych, natomiast 4 obiekty tej klasy zostały błędnie sklasyfikowane jako `versicolor`.
  
Błąd klasyfikacji dla zbioru uczącego wynosi `r round(blad_klasyfikacji_ucz*100, 2)`%.
  
```{r, echo=FALSE, warning=FALSE, message=FALSE, cache=TRUE}
library(dplyr)
library(knitr)
library(kableExtra)

#macierz pomyłek dla zbioru testowego 
macierz_pomylek_test <- table(Rzeczywiste = zbior_testowy$Species, Prognozowane = prognozy_test)
macierz_pomylek_test %>%
  kbl(caption = "Macierz pomyłek dla zbioru testowego",
      format = "latex", digits = 2) %>%
  kable_styling(latex_options = "HOLD_position")

#błąd klasyfikacji dla zbioru testowego
blad_klasyfikacji_test <- 1 - dokladnosc_test
```
Na podstawie macierzy pomyłek utworzonej dla zbioru testowego widać, że:

  * wszystkie 9 obiektów klasy `setosa` zostało poprawnie przewidzianych, 
  * 7 obiektów klasy `versicolor` zostało poprawnie przewidzianych, natomiast 4 obiekty tej klasy zostało błędnie sklasyfikowane jako `virginica`, 
  * wszystkie 5 obiektów klasy `virginica` zostało poprawnie przewidzianych.
  
  
Błąd klasyfikacji dla zbioru testowego wynosi `r round(blad_klasyfikacji_test*100, 2)`%.

## Zjawisko maskowania klas

W celu zbadania występowania zjawiska maskowania klas zostały utworzone wykresy przedstawiające wyniki klasyfikacji na zbiorze uczącym i testowym, na którym kolor punktów zależy od gatunku irysa, natomiast kształt wskazuje na to czy klasyfikacja była poprawna (kółko), czy błędna (krzyżyk).

```{r, echo=FALSE, warning=FALSE, message=FALSE, cache=TRUE,  fig.height=4.5, fig.width=10}
library(ggplot2)
library(gridExtra)

zbior_uczacy$Poprawnosc_klasyfikacji <- zbior_uczacy$Species==prognozy_ucz

kolory <- c("black", "red", "green")

p1 <- ggplot(zbior_uczacy, aes(x = Sepal.Length, y = Sepal.Width)) +
  geom_point(aes(color = Species, shape = Poprawnosc_klasyfikacji), size = 3, alpha = 0.85) +
  scale_shape_manual(values = c(4, 1)) +
  scale_color_manual(values = kolory) + 
  labs(
    title = "Zjawisko maskowania klas \nna zbiorze uczącym",
    color = "Gatunek",
    shape = "Poprawna klasyfikacja"
  ) +
  theme_minimal()   +
  theme(
    legend.position = "left",
    axis.title.x = element_blank(),
    axis.title.y = element_blank()
  )

zbior_testowy$Poprawnosc_klasyfikacji <- zbior_testowy$Species==prognozy_test

p2 <- ggplot(zbior_testowy, aes(x = Sepal.Length, y = Sepal.Width)) +
  geom_point(aes(color = Species, shape = Poprawnosc_klasyfikacji), size = 3, alpha = 0.85) +
  scale_shape_manual(values = c(4, 1)) +
  scale_color_manual(values = kolory) + 
  labs(
    title = "Zjawisko maskowania klas \nna zbiorze testowym",
    color = "Gatunek",
    shape = "Poprawna klasyfikacja"
  ) +
  theme_minimal()+
  theme(
    legend.position = "none",
    axis.title.x = element_blank(),
    axis.title.y = element_blank()
  )

grid.arrange(p1, p2, ncol = 2, widths = c(8, 6)) 
```

Na podstawie wykresów, nie widać sytuacji w której jedna z klas jest całkowicie maskowana, `setosa` jest poprawnie sklasyfikowana w obydwu zbiorach, natomiast błędne klasyfikacje pojawiają się przy obszarach, na których znajdują się `versicolor` oraz `virginica`, co można interpretować jako zjawisko częściowego maskowania.

# Budowa modelu liniowego dla rozszerzonej przestrzeni cech

## Rozszerzenie przestrzeni cech

```{r, echo=FALSE, warning=FALSE, message=FALSE, cache=TRUE}

zbior_uczacy <- zbior_uczacy %>%
  rename(SL = Sepal.Length,
         SW = Sepal.Width,
         PL = Petal.Length,
         PW = Petal.Width)

zbior_uczacy$PL2 <- zbior_uczacy$PL^2
zbior_uczacy$PW2 <- zbior_uczacy$PW^2
zbior_uczacy$SL2 <- zbior_uczacy$SL^2
zbior_uczacy$SW2 <- zbior_uczacy$SW^2
zbior_uczacy$PL_PW <- zbior_uczacy$PL * zbior_uczacy$PW
zbior_uczacy$PL_SW <- zbior_uczacy$PL * zbior_uczacy$SW
zbior_uczacy$PL_SL <- zbior_uczacy$PL * zbior_uczacy$SL
zbior_uczacy$PW_SL <- zbior_uczacy$PW * zbior_uczacy$SL
zbior_uczacy$PW_SW <- zbior_uczacy$PW * zbior_uczacy$SW
zbior_uczacy$SL_SW <- zbior_uczacy$SL * zbior_uczacy$SW

zbior_testowy <- zbior_testowy %>%
  rename(SL = Sepal.Length,
         SW = Sepal.Width,
         PL = Petal.Length,
         PW = Petal.Width)

zbior_testowy$PL2 <- zbior_testowy$PL^2
zbior_testowy$PW2 <- zbior_testowy$PW^2
zbior_testowy$SL2 <- zbior_testowy$SL^2
zbior_testowy$SW2 <- zbior_testowy$SW^2
zbior_testowy$PL_PW <- zbior_testowy$PL * zbior_testowy$PW
zbior_testowy$PL_SW <- zbior_testowy$PL * zbior_testowy$SW
zbior_testowy$PL_SL <- zbior_testowy$PL * zbior_testowy$SL
zbior_testowy$PW_SL <- zbior_testowy$PW * zbior_testowy$SL
zbior_testowy$PW_SW <- zbior_testowy$PW * zbior_testowy$SW
zbior_testowy$SL_SW <- zbior_testowy$SL * zbior_testowy$SW
```

W celu poprawy jakości klasyfikacji, do przestrzeni cech zostały dodane dodatkowe zmienne, będące składnikami wielomianowymi stopnia drugiego. Są to kwadraty każdej z cech *(SL, SW, PL, PW)* oraz wszystkie możliwe iloczyny par różnych cech.

## Konstrukcja klasyfikatora i wyznaczenie prognoz

Po rozszerzeniu przestrzeni cech w analogiczny sposób jak wcześniej został skonstruowany klasyfikator oraz zostały wyznaczone prognozy. 

```{r, echo=FALSE, warning=FALSE, message=FALSE, cache=TRUE}

# tworzenie zmiennych wskaźnikowe (0-1) dla klas w zbiorze uczącym
Y1 <- as.numeric(zbior_uczacy$Species=="setosa")
Y2 <- as.numeric(zbior_uczacy$Species=="versicolor")
Y3 <- as.numeric(zbior_uczacy$Species=="virginica")

irysy1kw <- cbind(zbior_uczacy[,-5],Y1)
irysy2kw <- cbind(zbior_uczacy[,-5],Y2)
irysy3kw <- cbind(zbior_uczacy[,-5],Y3)

# dopasowanie K=3 niezależnych modeli regresji liniowej na zbiorze uczącym
model1kw <- lm(Y1~., data=irysy1kw)
model2kw <- lm(Y2~., data=irysy2kw)
model3kw <- lm(Y3~., data=irysy3kw)

#prognozy prawdopodobieństwa dla zbioru uczącego
pred1kw.lm  <- predict(model1kw, irysy1kw)
pred2kw.lm  <- predict(model2kw, irysy2kw)
pred3kw.lm  <- predict(model3kw, irysy3kw)

# prognozowane etykietki klas dla zbioru uczącego
predkw <- rep(1, length(pred1.lm) )
predkw[pred2kw.lm > pmax(pred1kw.lm,pred3kw.lm)[1:length(pred2kw.lm)]] <- 2
predkw[pred3kw.lm > pmax(pred1kw.lm,pred2kw.lm)[1:length(pred3kw.lm)]] <- 3
prognozy_uczkw <- factor(predkw, levels = 1:3, labels = levels(iris$Species))

#prognozy prawdopodobieństwa dla zbioru testowego
pred1kw_test.lm <- predict(model1kw, zbior_testowy[, -5])
pred2kw_test.lm <- predict(model2kw, zbior_testowy[, -5])
pred3kw_test.lm <- predict(model3kw, zbior_testowy[, -5]) 

# prognozowane etykietki klas dla zbioru testowego  
predkw_test <- rep(1, length(pred1kw_test.lm))
predkw_test[pred2kw_test.lm > pmax(pred1kw_test.lm, pred3kw_test.lm)[1:length(pred2kw_test.lm)]] <- 2
predkw_test[pred3kw_test.lm > pmax(pred1kw_test.lm, pred2kw_test.lm)[1:length(pred3kw_test.lm)]] <- 3
prognozy_testkw <- factor(predkw_test, levels = 1:3, labels = levels(iris$Species))

dokladnosc_uczkw <- mean(prognozy_uczkw == zbior_uczacy$Species)  
dokladnosc_testkw <- mean(prognozy_testkw == zbior_testowy$Species)

par(mfrow = c(1, 2))

# macierz prawdopodobienstw dla zbioru uczącego
Y.hat_uczkw <- cbind(pred1kw.lm, pred2kw.lm, pred3kw.lm)

# wykres dla zbioru uczącego
matplot(Y.hat_uczkw, main="Prognozy - zbiór uczący" ,xlab="id", ylab="Prawdopodobieństwo", ylim=c(-0.5,2))
abline(v=c(50,100), lty=2, col="gray")

# macierz prawdopodobienśtw dla zbioru testowego
Y.hat_testkw <- cbind(pred1kw_test.lm, pred2kw_test.lm, pred3kw_test.lm)

# wykres dla zbioru testowego
matplot(Y.hat_testkw, main="Prognozy - zbiór testowy" ,xlab="id", ylab="Prawdopodobieństwo", ylim=c(-0.5,2))
abline(v=c(50,100), lty=2, col="gray")
legend(x="topright", legend=paste(1:3,levels(iris$Species)), col=1:3, text.col=1:3, bg="azure2")
```
Dokładności klasyfikacji obu modeli na zbiorze uczącym i testowym przedstawia tabela poniżej : 

```{r, echo=FALSE, warning=FALSE, message=FALSE, cache=TRUE}
tabela_dokladnosci <- data.frame(
  Model = c("Podstawowy", "Rozszerzony"),
  `Zbiór Uczący` = round(c(dokladnosc_ucz, dokladnosc_uczkw), 2),
  `Zbiór Testowy` = round(c(dokladnosc_test, dokladnosc_testkw), 2))

tabela_dokladnosci %>%
  kbl(caption = "Tabela dokładności klasyfikacji modeli na zbiorach",
      format = "latex", digits = 2) %>%
  kable_styling(latex_options = "HOLD_position")

```

Na podstawie tabeli widać, że rozszerzenie przestrzeni cech zwiększyło dokładność klasyfikacji zarówno na zbiorze uczącym, jak i na zbiorze testowym.

## Ocena jakości modelu

### Macierz pomyłek


  Aby ocenić ile obiektów poszczególnych klas zostało przewidzianych przez klasyfikator poprawnie a ile błędnie, zostaną wykorzystane macierze pomyłek:

```{r, echo=FALSE, warning=FALSE, message=FALSE, cache = TRUE}
library(dplyr)
library(knitr)
library(kableExtra)

#macierz pomyłek dla zbioru uczącego 
macierz_pomylek_uczkw <- table(Rzeczywiste = zbior_uczacy$Species,  Prognozowane = prognozy_uczkw)
macierz_pomylek_uczkw %>%
  kbl(caption = "Macierz pomyłek dla zbioru uczącego",
      format = "latex", digits = 2) %>%
  kable_styling(latex_options = "HOLD_position")

#błąd klasyfikacji dla zbioru uczącego 
blad_klasyfikacji_uczkw <- 1 - dokladnosc_uczkw

```

Na podstawie macierzy pomyłek utworzonej dla zbioru uczącego widać, że:

  * wszystkie 41 obiektów klasy `setosa` zostało poprawnie przewidzianych, 
  * 38 obiektów klasy `versicolor` zostało poprawnie przewidzianych, natomiast 1 obiekt tej klasy zostało błędnie sklasyfikowane jako `virginica`, 
  * 43 obiekty klasy `virginica` zostało poprawnie przewidzianych, natomiast 2 obiekty tej klasy zostały błędnie sklasyfikowane jako `versicolor`.
  
```{r, echo=FALSE, warning=FALSE, message=FALSE, cache=TRUE}
library(dplyr)
library(knitr)
library(kableExtra)

#macierz pomyłek dla zbioru testowego 
macierz_pomylek_testkw <- table(Rzeczywiste = zbior_testowy$Species, Prognozowane = prognozy_testkw)
macierz_pomylek_testkw %>%
  kbl(caption = "Macierz pomyłek dla zbioru testowego",
      format = "latex", digits = 2) %>%
  kable_styling(latex_options = "HOLD_position")

#błąd klasyfikacji dla zbioru testowego
blad_klasyfikacji_testkw <- 1 - dokladnosc_testkw
```
 
Na podstawie macierzy pomyłek utworzonej dla zbioru uczącego widać, że wszystkie obiekty zostały poprawnie przewidziane do swoich klas.

Błędy klasyfikacji obu modeli na zbiorze uczącym i testowym przedstawia tabela poniżej : 

```{r, echo=FALSE, warning=FALSE, message=FALSE, cache=TRUE}
tabela_blad <- data.frame(
  Model = c("Podstawowy", "Rozszerzony"),
  `Zbiór Uczący` = round(c(blad_klasyfikacji_ucz, blad_klasyfikacji_uczkw), 2),
  `Zbiór Testowy` = round(c(blad_klasyfikacji_test, blad_klasyfikacji_testkw), 2))

tabela_blad %>%
  kbl(caption = "Tabela błędów klasyfikacji modeli na zbiorach",
      format = "latex", digits = 2) %>%
  kable_styling(latex_options = "HOLD_position")

```

Na podstawie tabeli widać, że rozszerzenie przestrzeni cech zmniejszyło rozmiar błędu klasyfikacji zarówno na zbiorze uczącym, jak i na zbiorze testowym.

### Zjawisko maskowania klas

W celu zbadania występowania zjawiska maskowania klas zostały ponownie utworzone wykresy przedstawiające wyniki klasyfikacji na zbiorze uczącym i testowym. 

```{r, echo=FALSE, warning=FALSE, message=FALSE, cache=TRUE,  fig.height=4.5, fig.width=10}
library(ggplot2)
library(gridExtra)

zbior_uczacy$Poprawnosc_klasyfikacjikw <- zbior_uczacy$Species==prognozy_uczkw

kolory <- c("black", "red", "green")

p3 <- ggplot(zbior_uczacy, aes(x = SL, y = SW)) +
  geom_point(aes(color = Species, shape = Poprawnosc_klasyfikacjikw), size = 3, alpha = 0.85) +
  scale_shape_manual(values = c(4, 1)) +
  scale_color_manual(values = kolory) + 
  labs(
    title = "Zjawisko maskowania klas \nna zbiorze uczącym",
    color = "Gatunek",
    shape = "Poprawna klasyfikacja"
  ) +
  theme_minimal()   +
  theme(
    legend.position = "left",
    axis.title.x = element_blank(),
    axis.title.y = element_blank()
  )

zbior_testowy$Poprawnosc_klasyfikacjikw <- zbior_testowy$Species==prognozy_testkw

p4 <- ggplot(zbior_testowy, aes(x = SL, y = SW)) +
  geom_point(aes(color = Species, shape = Poprawnosc_klasyfikacjikw), size = 3, alpha = 0.85) +
  scale_shape_manual(values = c(1, 4)) +
  scale_color_manual(values = kolory) + 
  labs(
    title = "Zjawisko maskowania klas \nna zbiorze testowym",
    color = "Gatunek",
    shape = "Poprawna klasyfikacja"
  ) +
  theme_minimal()+
  theme(
    legend.position = "none",
    axis.title.x = element_blank(),
    axis.title.y = element_blank()
  )

grid.arrange(p3, p4, ncol = 2, widths = c(8, 6)) 
```
Na podstawie wykresów, nie widać sytuacji w której jedna z klas jest całkowicie maskowana, na zbiorze uczącym `setosa` jest poprawnie sklasyfikowana, błędne klasyfikacje pojawiają się przy obszarach, na których znajdują się `versicolor` oraz `virginica`, co można interpretować jako zjawisko częściowego maskowania, natomiast na zbiorze testowym nie występuje zjawisko maskowania.

## Wniosek

Rozszerzenie przestrzeni cech istotnie wpłynęło na poprawę skuteczności klasyfikatora. Wzbogacenie modelu liniowego o cechy wielomianowe drugiego rzędu pozwoliło lepiej odwzorować nieliniowe relacje między zmiennymi, co zaowocowało znacznym wzrostem dokładności oraz niemal całkowitym wyeliminowaniem błędów klasyfikacji. Szczególnie zauważalna poprawa dotyczyła rozróżniania gatunków `versicolor` i `virginica`, które wcześniej sprawiały trudności. Przedstawione wykresy pokazują, że granice decyzyjne stały się bardziej przejrzyste, a przypisania do klas – dużo bardziej precyzyjne.

